臺灣士林地方法院刑事判決　　　　　　100年度審訴字第227號
　　公　訴　人　臺灣士林地方法院檢察署檢察官
　　被　　　告　程志忠
上列被告因偽造文書等案件，經檢察官提起公訴（99年度偵緝字
第736 號），被告於本院準備程序時就被訴事實為有罪之陳述，
經本院合議庭裁定由受命法官獨任改依簡式審判程序審理，並判
決如下：
    主  文
程志忠犯行使偽造私文書罪，處有期徒刑肆月，如易科罰金，以
新臺幣壹仟元折算壹日。
偽造之「李正良」署押肆枚及指印貳枚均沒收。
    事  實
一、程志忠明知坐落於新北市淡水區○○○街63巷B3棟1 樓、車
    位57號之房屋，係李正良投資購買之預售屋，已登記在李正
    良名下，竟意圖為自己不法所有，先於民國（下同）98年11
    月2 日下午5 時50分許，在臺北市○○區○○路472 號前，
    向陳志強（現改名為陳品容，以下稱陳品容）借款新臺幣（
    下同）15萬元，佯稱：渠投資房屋買賣，如無法償還借款，
    將以上揭房屋作為擔保，並過戶移轉登記予陳品容或其指定
    之人名下云云，同時提示房屋買賣契約書、未簽名之讓渡證
    明書、未簽名之房屋讓渡同意書、現金借款同意書、保管條
    各1 份及票面金額17萬5 千元之本票1 紙予陳品容，言明借
    款期限20日，利息2 萬5 千元，並表示上揭未簽名之讓渡證
    明書、房屋讓渡同意書等文件要先給屋主李正良簽名後，隔
    天再交付陳品容以供借款之擔保，致陳品容不疑有他，陷於
    錯誤而應允，並當場交付現金15萬元予程志忠，程志忠遂於
    98 年11 月3 日晚上某時，在其位於臺北縣淡水鎮（現已改
    制為新北市淡水區○○○○路1 段149 巷25號8 樓之住處內
    ，偽造「李正良」之署押於上揭讓渡證明書（署押2 枚）、
    房屋讓渡同意書（署押2 枚、指印2 枚）上，表示李正良同
    意將上揭房屋轉讓予程志忠，完成偽造之讓渡證明書、房屋
    讓渡同意書各1 份，隨即持往陳品容位於臺北市○○○路住
    處，連同上揭保管條、房屋買賣契約書及現金借款同意書等
    文件一併交付陳品容而行使，足生損害於陳品容及李正良之
    權益。嗣陳品容於借款到期未獲清償，且程志忠避不見面，
    陳品容乃報警處理，始悉上情。
二、案經陳品容訴由新北市政府警察局淡水分局報請臺灣士林地
    方法院檢察署檢察官偵查起訴。
    理  由
一、上揭事實，業據被告程志忠於偵查中（參見第736 號偵查卷
    第45頁）及本院審理時（參見本院100 年6 月9 日準備程序
    筆錄第2 頁、同日審判筆錄第2 至3 頁）坦承不諱，核與證
    人即被害人陳品容、李正良分別於警詢及偵查中所指述情節
    相符（參見第1274號偵查卷第5 至6 頁、第7 至9 頁、第41
    至44頁）；此外，並有被告程志忠所開立面額17萬5 千元之
    本票、現金借款同意書、保管條、偽造之讓渡證明書及偽造
    之房屋讓渡同意書影本各1 份在卷可稽（參見同偵查卷第11
    至17頁、第20頁），且上開房屋讓渡同意書上之指印2 枚經
    送內政部警政署刑事警察局以指紋特徵點比對法比對後，確
    認與李正良指紋不符，亦有內政部警政署刑事警察局99年3
    月19日刑紋字第0990036148號鑑定書在卷可稽（參見同偵查
    卷第60頁），足認被告前開自白與事實相符，應可採信，本
    件事證明確，被告犯行堪以認定，應依法論科。
二、核被告程志忠所為，係犯刑法第216 條、第210 條之行使偽
    造私文書罪及同法第339 條第1 項之詐欺取財罪。被告偽造
    署押之行為，係偽造私文書之階段行為，其偽造私文書後復
    加以行使，該偽造私文書之低度行為，為行使偽造私文書之
    高度行為所吸收，均不另論罪。又按所謂接續犯之包括一罪
    ，係指數行為於同時同地或密切接近之時地實施，侵害同一
    法益，各行為之獨立性極為薄弱，依一般社會健全概念，在
    時間差距上，難以強行分開，在刑法評價上，以視為數個舉
    動之接續施行，合為包括之一行為予以評價，較為合理，則
    屬接續犯，而為包括之一罪（最高法院86年臺上第3295號判
    例意旨參照）。查本案被告於上開時、地所為多次偽造私文
    書犯行，係在密切接近之時、地實施，並侵害同一法益，各
    行為之獨立性極為薄弱，依一般社會健全概念，在時間差距
    上，難以強行分開，在刑法評價上，以視為數個舉動之接續
    施行，合為包括之一行為予以評價，較為合理，應論以接續
    犯之一罪。另被告係以一行為同時觸犯行使偽造私文書罪及
    詐欺取財罪，為想像競合犯，應從一重以行使偽造私文書罪
    處斷。爰審酌被告以偽簽李正良署押之方式偽造私文書並持
    以行使，對被害人陳品容詐取財物，造成被害人陳品容財產
    之損失，實屬可議，惟被告於犯後業已坦承犯行，尚有悔意
    ，雖未與被害人陳品容達成和解，惟曾由李正良與被害人陳
    品容另行書立債務糾紛和解書1 紙，承諾由李正良賠償陳品
    容25萬元，並已支付部分款項賠償其損害（參見第736 號偵
    查卷第39頁、第1274號偵查卷第44頁），兼衡被告生活狀況
    、智識程度等一切情狀，量處如主文所示之刑，並諭知易科
    罰金之折算標準，以示懲儆。
三、末查，被告程志忠所偽造之讓渡證明書及房屋讓渡同意書等
    私文書，業由被告持以向陳品容借款而行使，已非被告所有
    ，故不予宣告沒收。惟被告於上開讓渡證明書及房屋讓渡同
    意書上偽簽之「李正良」署押共4 枚，為偽造之署押，不問
    屬於犯人與否，均應依刑法第219 條規定諭知沒收。至被告
    所偽造之房屋讓渡同意書上，除偽造「李正良」之署押外，
    並按捺指印2 枚，因各該指印同為代表被冒用者之姓名，作
    用及效力與署押無異，且簽具署押與捺印指紋係出於同一個
    偽造署押之犯意，是被告雖按捺自己之指紋，要屬同一偽造
    署押之犯行，指印部分自應連同署押，均依刑法第219 條規
    定併予宣告沒收。
據上論結，應依刑事訴訟法第273 條之1 第1 項、第299 條第1
項前段，刑法第216 條、第210 條、第339 條第1 項、第55條、
第41條第1 項前段、第219 條，刑法施行法第1 條之1 ，判決如
主文。
本案經檢察官葉乃瑋到庭執行職務。
中    華    民    國   100    年    6     月    30    日
                  刑事第一庭法  官  李育仁
以上正本與原本無異。
如不服本判決應於收受判決後10日內向本院提出上訴書狀，並應
敘述具體理由；其未敘述上訴理由者，應於上訴期間屆滿後20日
內向本院補提理由書。
                            書記官  張竣閔
中    華    民    國   100    年    6     月    30    日
附錄本件論罪科刑依據法條全文
刑法第216條
行使第 210 條至第 215 條之文書者，依偽造、變造文書或登載
不實事項或使登載不實事項之規定處斷。
刑法第210條
偽造、變造私文書，足以生損害於公眾或他人者，處 5 年以下
有期徒刑。
刑法第339條
意圖為自己或第三人不法之所有，以詐術使人將本人或第三人之
物交付者，處5 年以下有期徒刑、拘役或科或併科 1 千元以下
罰金。
以前項方法得財產上不法之利益或使第三人得之者，亦同。
前二項之未遂犯罰之。